【裁判字號】    99,訴,484
【裁判日期】    990813
【裁判案由】    返還不當得利等
【裁判全文】
臺灣桃園地方法院民事判決               99年度訴字第484號
原      告  乙○○
被      告  甲○○
上列當事人間請求返還不當得利等事件，於民國99年07月14日言
詞辯論終結，本院判決如下：
    主      文
原告之訴及假執行之聲請駁回。
訴訟費用由原告負擔。
    事實及理由
一、原告主張略以：
  (一)訴外人即被告父親張鐵本前於民國97年03月間向原告借款新
    台幣（下同）61萬元，並以經營園藝之帳目均由其女兒即被
    告管理為由，請求原告將借款匯入被告在玉山商業銀行中壢
    分行帳號：0000000000000 之帳戶內（下稱系爭帳戶）。因
    原告與被告母親情同姊妹，乃同意借款，惟當時原告現金不
    足，經與訴外人即公司客戶黃明傳預支其應付貨款後，由黃
    明傳委託訴外人即其友人林瑞師，以林瑞師名義於97年03月
    13日將61萬元匯入系爭帳戶。詎張鐵本於還款1 萬元後，迄
    未清償其餘借款，幾經催討，均未獲置理，甚至否認上開借
    款之情事存在。原告前訴請張鐵本返還借款60萬元，雖經本
    院98年度訴字第1417號（下稱另案）判決原告無法證明有借
    貸關係而敗訴確定，惟被告於另案審理時，已當庭承認原告
    確曾匯款交付60萬元之事實，張鐵本既否認因借貸關係而受
    領該60萬元，原告與被告間並不存在任何債務，該給付既欠
    缺給付目的，被告因原告之給付受有利益，而被告之受益為
    無法律上之原因致原告受有損害，被告雖辯稱曾將上開60萬
    元交付訴外人盧守儀，惟未能舉證證明交付之事實，遑論原
    告與盧守儀間並不存在借貸關係，爰依民法第179 條規定，
    請求被告返還所受利益60萬元本息。
  (二)聲明：1.被告應給付原告60萬元，及自起訴狀繕本送達翌日
    起至清償日止，按週年利率5 ％計算之利息。2.願供擔保請
    准宣告假執行。
  (三)對於被告之抗辯，原告另陳述如下：
  1.張鐵本於98年12月28日本院另案審理時陳稱：「（法官：上
    次提出的錄音光碟內容是講何事情？）是盧守儀錄的，裡面
    有原告的聲音，原告有說錢是借給盧守儀的。」，惟遍查被
    告所提出錄音譯文內容，其中並無「原告有說錢是借給盧守
    儀的」之詞，被告所為抗辯，與事實不符。
  2.被告所提出錄音光碟係拼湊數次談話錄音內容刪減而成，被
    告再節錄成錄音譯文，譯文內容與原義不符。遍查錄音光碟
    內容為訴外人李華松介紹1 筆植滿五葉松之土地要賣給張鐵
    本，張鐵本要付60萬元之定金給李華松去處理，此觀諸原證
    2 錄音譯文：「（03:42 ）盧：對！那樣；現在華松也說還
    20萬。」、「（03:52 ）曾：沒有啦！華松說根本沒有講，
    是莉英他自己說的：60萬老灰仔也拼揍給他（華松）。我（
    曾）問華松他（張鐵本）女兒說什麼60萬拼揍20萬給你（華
    松）。華松說都沒說，都沒說60萬之事。」即明（事後買賣
    未成，李華松亦未收到60萬元）。錄音譯文內容與本件借款
    無關，否則被告為何於另案審理時始終未提出錄音光碟及譯
    文交予原告，被告拼湊、刪減、節錄錄音譯文，無非企圖掩
    飾其受有60萬元利益之行為而已。
  3.原告與盧守儀間並不熟識，盧守儀是否曾詐騙被告，為渠等
    間之糾紛，與原告無關。
二、被告抗辯略以：
  (一)經營園藝之帳目並非被告管理，而係被告父親張鐵本管理，
    當初係原告欲借款60萬元予盧守儀，向被告借系爭帳戶，由
    原告先將61萬元匯入被告之系爭帳戶，再由被告提領61萬元
    ，將其中60萬元交給盧守儀，另返還原告其餘之1 萬元。
  (二)依原告與盧守儀對話之錄音譯文，原告曾稱盧守儀已將60萬
    元還給原告（參見錄音時間3 分35秒、14分20秒）；另原告
    與盧守儀亦有談論60萬元之借貸關係，雙方也一再重複這筆
    錢跟被告家人沒有關係；且在錄音時間29分時，盧守儀亦有
    談到60萬元伊怕原告再跟被告要一次等語。是足證原告與被
    告或被告父親間，確已無任何債權債務關係。
  (三)盧守儀另詐騙被告父親2 千萬元，業經被告父親對之提出告
    訴，由臺灣桃園地方法院檢察署以98年度偵字第19384 號詐
    欺案件偵查中。
  (四)答辯聲明：原告之訴駁回。
三、本院之判斷：
  (一)原告主張：其前曾向訴外人即其友人黃明傳預支貨款，後黃
    明傳另委託林瑞師，以林瑞師名義於97年03月13日將61萬元
    匯入被告名義之系爭帳戶內，嗣後獲交還1 萬元等情，為被
    告所不爭執，並核與證人黃明傳、林瑞師在本院另案審理中
    證述之情節相符（詳見本院依職權調閱之本院98年度訴字第
    1417號民事案卷），足信為真。
  (二)原告另主張：被告之系爭帳戶乃無法律上原因而受領上開60
    萬元款項，致原告受有損害，故依不當得利之法律關係，被
    告應將上開款項返還原告等語，則為被告所否認，並以前詞
    置辯。經查：
  1.按「無法律上之原因而受利益，致他人受損害者，應返還其
    利益。雖有法律上之原因，而其後已不存在者，亦同。」，
    民法第179條定有明文。另按，「第三人與債權人訂立契約
    承擔債務人之債務者，其債務於契約成立時，移轉於該第三
    人」，同法第300 條定有明文。又「債務承擔契約，係以移
    轉債務於第三人為目的之契約，第三人與債權人間一有此項
    契約之成立，債務即移轉於第三人，嗣後原債務人既不復負
    擔債務，債權人自不得更向原債務人請求履行」，此有最高
    法院23年上字第3008號判例可資參照。
  2.依被告所提出之錄音光碟（按兩造均不爭執該錄音內容係原
    告與訴外人盧守儀之對話），觀諸由原告製作之該錄音譯文
    內容，其中原告曾提及：「（5 ：16）我的60萬是你（指被
    告之兄）父親（指被告父親）向我借的，我匯到你妺妺（即
    被告）戶頭，後來老灰仔（指盧守儀）說會替你老爸（指被
    告父親）來處理這件事」等語，則就此段譯文，可知原告確
    曾借款60萬元予被告之父親張鐵本，然嗣後原告已同意由訴
    外人盧守儀代張鐵本清償該筆債務，且觀諸整段之錄音譯文
    內容，原告並曾多次表示：該60萬是原告與盧守儀（老灰仔
    ）的事，不會再找張鐵本要之語意，應認原告確有免除張鐵
    本之債務之意思。據此，原告匯入被告系爭帳戶之60萬元，
    原係基於原告與張鐵本間之消費借貸關係，然張鐵本對原告
    所負之該筆債務嗣既已轉由訴外人盧守儀承擔，亦即原告對
    於張鐵本已無該60萬元之債權存在，則原告猶主張：被告（
    系爭帳戶）乃無法律上原因而受領該60萬元，應依法返還一
    節，即難認有據。
  (三)綜上所述，原告基於不當得利之法律關係，請求被告給付60
    萬元及法定遲延利息，為無理由，應予駁回。其假執行之聲
    請，因訴之駁回而失所附麗，應併予駁回。
四、結論：本件原告之訴為無理由，依民事訴訟法第78條，判決
    如主文。
中    華    民    國    99    年    8     月    13    日
                        民事第三庭    法  官  周玉
以上正本係照原本作成
如對本判決上訴，須於判決送達後20日內向本院提出上訴狀。如
委任律師提起上訴者，應一併繳納上訴審裁判費。
中    華    民    國    99    年    8     月    17    日
                                      書記官  楊郁馨

司法院資訊處製作；財團法人民間司法改革基金會備份。
